臺灣臺中地方法院民事判決
111年度中簡字第87號
原      告  邱雅玲  

被      告  石永在  
上列當事人間請求遷讓房屋等事件，本院於民國111年4月8日言
詞辯論終結，判決如下：
    主      文
一、被告應給付原告新臺幣18,259元，其中新臺幣11,194元自11
    0年12月8日起至清償日止，按週年利率百分之5計算之利息
    ；其中新臺幣1,565元自111年4月2日起至清償日止，按週年
    利率百分之5計算之利息。
二、原告其餘之訴駁回。 
三、訴訟費用由被告負擔。
四、本判決原告勝訴部分得假執行。 
    事實及理由
壹、程序事項：
一、原告起訴原聲明：「㈠被告應將坐落臺中市○○區○○街00巷0號
    6樓之58號房屋（下稱系爭房屋）騰空遷讓返還予原告。㈡被
    告應給付原告新臺幣（下同）12,759元，及自民國110年12
    月8日起至清償日止，按年利率百分之五計算之利息。㈢被告
    應自110年12月8日起至遷讓交屋日止，按月賠償原告5,323
    元」（見本院卷第17頁）。嗣最終撤回第一項聲明，變更第
    三項聲明為：「被告應自110年12月8日起至111年1月8日止
    ，按月賠償原告5,323元」（見本院卷51頁），屬減縮應受
    判決事項之聲明，依民事訴訟法第255條第1項第3款、第436
    條第2項規定，應予准許。
二、被告經合法通知，未於言詞辯論期日到場，核無民事訴訟法
    第386條各款所列情形，爰依原告之聲請，由其一造辯論而
    為判決。
貳、實體事項：
一、原告主張：
　㈠被告於109年12月2日向原告承租系爭房屋，租賃期限自109年
    12月8日起至110年12月7日止，每月租金5,323元（含每月管
    理費323元），押租金1萬元，租金應於每月之10日繳納，水
    電費由被告繳納（下稱系爭租約）。然被告僅於109年12月2
    日交付押租金5,000元，且自110年9月7日起之各期房屋均未
    支付，原告多次通知被告限期繳清，因被告仍未給付，兩造
    遂簽訂協議書約定，被告於110年10月30日未繳清租金予原
    告，兩造即合意解除系爭租約，被告應於110年10月30日搬
    離，並將房屋騰空返還（下稱系爭協議）。被告於110年10
    月30日並未依協議繳清租金，亦未將系爭房屋騰空返還原告
    ，被告直至111年1月8日才將系爭房屋騰空返還予原告。
　㈡至110年12月7日止，被告遲付3個月租金含管理費共15,969元
    ，及未支付110年6月10日至10月13日止之水費共290元（計
    算式：149＋141）、復水裝裱費800元、及110年9月6日至11
    月3日電費700元。是原告於終止租約前，得依系爭租約向被
    告請求租金；終止租約後，得向被告請求相當於租金之不當
    得利。原告依系爭租約及不當得利法律關係，請求被告給付
    自110年9月8日至110年12月7日止，扣除押租金5,000元後積
    欠之租金（含管理費）10,969元、上開水費、電費共12,759
    元暨法定遲延利息，及自110年12月8日起至111年1月8日止
    ，按月給付原告5,323元等語。
　㈢並聲明：⒈被告應給付原告12,759元，及自110年12月8日起至
    清償日止，按年利率百分之五計算之利息。⒉被告應自110年
    12月8日起至111年1月8日止，按月賠償原告5,323元。⒊原告
    願供擔保，請准宣告假執行。　
二、被告經合法通知，未於言詞辯論期日到場，亦未提出書狀為
    任何聲明或陳述。
三、本院之判斷：
  ㈠原告主張被告向原告承租系爭房屋，自110年9月7日起即未依
    系爭租約之約定繳納租金、管理費、水、電費，兩造於110
    年10月間簽訂系爭協議書，約定被告於110年10月30日未繳
    清租金予原告，兩造即合意解除租約，被告於110年10月30
    日未支付租金，系爭租約於110年10月30日已終止等情，已
    據原告提出系爭租約、系爭協議書、存證信函等件為證（見
    本院卷第21-29頁）。又被告已於相當時期受合法之通知，
    未於言詞辯論期日到場爭執，亦未提出書狀為反對之陳述。
    依本院調查證據之結果，堪信原告之主張為真實。
  ㈡按押租金之主要目的在於擔保承租人履行租賃債務，故租賃
    關係消滅後，承租人如有欠租或其他債務不履行時，其所交
    付之押租金，發生當然抵充之效力（最高法院87年度台上字
    第1631號號判決意旨可參）。按無法律上之原因而受利益，
    致他人受損害者，應返還其利益；雖有法律上之原因，而其
    後已不存在者，亦同，民法第179條定有明文。另按無權占
    有他人房屋，可能獲得相當於租金之利益，為社會通常之觀
    念（最高法院61年台上字第1695號裁判意旨參照）。查：
　⒈原告主張被告至111年1月8日止，被告尚未支付110年9月8日
    至111年1月8日止間之租金（含管理費）、相當於租金之不
    當得利。及被告未依系爭租約第11條，支付110年6月10日起
    至110年8月12止之水費290元、復水支付裝錶費800元、110
    年9月6日至11月3日止之電費700元，經扣除押租保證金5,00
    0元，至110年12月7日止尚應支付12,759元；及被告於110年
    10月1日起至111年1月8日居住於系爭房屋，未支付相當於租
    金之不當得利等事實，有兩造於111年1月8日書立協議書、
    系爭房屋電費憑證（見本院卷第53、59頁）。而被告對原告
    主張之事實，已於相當時期受合法之通知，未於言詞辯論期
    日到場，亦未提出準備書狀爭執者，依民事訴訟法第280條
    第3項規定，視同自認。是依本院調查證據之結果，堪信原
    告之上開主張為真實。
　⒉從而，原告依系爭租約、不當得利法律關係，請求：被告給
    付原告18,259元（計算式：⑴110年9月8日至111年1月8日為4
    個月又1日，該段期間租金及相當於不當得利租金為5,323元
    ×4個月＋5,323元×1/30=21,469元。元以下四捨五入，下同⑵
    水電費合計為290＋800＋700=1,790元。⑶扣掉被告繳付之押租
    金5,000元，即21,469元＋1,790元－5,000元=18,259元）。其
    中：①11,194元（即110年10月30日終止租約前之部分，屬定
    期給付部分，為：⑴110年9月8日至110年10月30日租金即5,3
    23元1＋5,323元×23/30=9,404元。⑵上開水電費1,790元。合
    計9,404元＋1,790元=11,194元。）自110年12月8日起至清償
    日止，按週年利率百分之5計算之利息。②其中1,565元（即
    原告有請求遲延利息所餘之金額，計算式：12,759元－11,19
    4元=1,565元，此部分為終止租約後之相當於租金的不當得
    利，屬不定期給付）自起訴狀繕本送達翌日（即111年4月2
    日，見本院卷第45頁之送達證書）至清償日止，按週年利率
    百分之5計算之利息，應屬有據。逾此範圍之請求，則屬無
    據。
四、綜上所述，原告依系爭租約、不當得利之法律關係，聲明請
    求判決如主文第一項所示，為有理由，應予准許。原告逾此
    範圍之請求，為無理由，應予駁回。
五、本判決原告勝訴部分，係適用簡易程序所為被告敗訴之判決
    ，依民事訴訟法第389條第1項第3款規定，應依職權宣告假
    執行。此部分雖經原告陳明願供擔保請准宣告假執行（見本
    院卷第17頁），惟其聲請不過促請法院職權發動，本院無庸
    就其聲請為准駁之裁判。 
參、訴訟費用負擔之依據：民事訴訟法第79條。
中    華    民    國  111    年    4    月    29   日
                  臺灣臺中地方法院臺中簡易庭
                                法  官  陳佩怡
以上為正本，係照原本作成。
如不服本判決，應於送達後二十日內，向本院提出上訴狀並表明
上訴理由，如於本判決宣示後送達前提起上訴者，應於判決送達
後二十日內補提上訴理由書（須附繕本）。如委任律師提起上訴
者，應一併繳納上訴審裁判費。
中    華    民    國  111    年     4    月    29   日
                                 書記官  許千士 



如不服本判決，應於送達後二十日內，向本院提出上訴狀並表明
上訴理由，如於本判決宣示後送達前提起上訴者，應於判決送達
後二十日內補提上訴理由書（須附繕本）。如委任律師提起上訴
者，應一併繳納上訴審裁判費。